最高法院刑事判決　　　　　　　　　　　　　　　　　八十七年度台非字第六五號
　　上訴人　最高法院檢察署檢察總長
　　被　告　甲○○
右上訴人因被告誣告案件，對於台灣花蓮地方法院中華民國八十六年十月八日第一審
確定判決（八十六年度易字第一○七五號，起訴案號：台灣花蓮地方法院檢察署八十
六年度偵字第三二三一號），認為違法，提起非常上訴，本院判決如左：
    主  文
原判決撤銷。
本件公訴不受理。
    理  由
非常上訴理由稱：「一按判決不適用法則或適用不當者，為違背法令，又曾為不起訴
處分或撤回起訴，而違背第二百六十條之規定再行起訴者，應諭知不受理之判決，刑
事訴訟法第三百七十八條、第三百零三條第四款定有明文。二本件原判決之事實以被
告黃代佩明知其簽發花蓮市第二信用合作社中正分社第七七六之二帳號，八十六年二
月三十日期第三○五一一七號面額新台幣三萬元之支票一張，並未遺失，竟於同年二
月二十八日向上開合作社申報遺失，並請求花蓮縣警察局偵辦侵占遺失物罪，因論處
被告刑法第一百七十一條第一項未指定犯人而向該管公務員誣告之罪刑。惟查上開同
一事實，前經台灣花蓮地方法院檢察署於同年三月三十一日以八十六年偵字第一二四
三號依職權予不起訴處分確定在案，有案卷可稽，茲同署檢察官並未查有新事實或新
證據，復就同一事實重行起訴。依前開法條規定，法院自應為不受理之判決，而起訴
之案件有無經不起訴處分確定，為法院應依職權查明之事項，且有其調查之必要性，
惟原判決未經調查，即逕為科刑之諭知，顯有應予審判期日調查證據而未為調查及判
決適用法則不當之違法。三案經確定，且對被告不利，爰依刑事訴訟法第四百四十一
條、第四百四十三條提起非常上訴，以資糾正。」等語。
本院按判決不適用法則或適用不當者，為違背法令；又曾為不起訴處分或撤回起訴，
而違背第二百六十條之規定再行起訴者，應諭知不受理之判決，刑事訴訟法第三百七
十八條、第三百零三條第四款分別定有明文。原確定判決以被告甲○○明知其簽發以
花蓮市第二信用合作社中正分社為付款人，民國八十六年二月三十日（按應係二十八
日之誤）期，票號三○五一一七，面額新台幣三萬元支票一張，並未遺失，竟於同年
二月二十八日向該分社申報遺失，並請求花蓮縣警察局偵辦侵占遺失物罪，經台灣花
蓮地方法院檢察署檢察官於八十六年九月十日提起公訴，因而論處被告刑法第一百七
十一條第一項未指定犯人而向該管公務員誣告罪刑。惟同一事實，前經同署檢察官於
八十六年三月三十一日，以八十六年度偵字第一二四三號依職權處分不起訴確定，有
該偵查卷足稽。同署檢察官就本件並未查明有新事實或新證據，或有刑事訴訟法第四
百二十條第一項第一款、第二款、第四款或第五款所定得為再審原因之情形，復就同
一事實再行起訴，依上開法條規定，本件自應為不受理之判決。而起訴之案件，曾否
經不起訴處分確定，為事實審法院應依職權調查之事項，且有調查之必要性，原確定
判決未經調查，逕為科刑之諭知，顯有判決適用法則不當之違法，其判決自屬違背法
令。案經確定，且對被告不利，非常上訴意旨執以指摘，洵有理由，應由本院將原確
定判決撤銷，改判諭知公訴不受理，以資救濟。
據上論結，應依刑事訴訟法第四百四十七條第一項第一款但書，判決如主文。
中      華      民      國    八十七    年      三      月    二十七    日
                              最高法院刑事第二庭
                                  審判長法官  施  文  仁
                                        法官  陳  炳  煌
                                        法官  張  淳  淙
                                        法官  洪  文  章
                                        法官  林  錦  芳
      右正本證明與原本無異
                                              書  記  官
中      華      民      國    八十七    年      四      月     一       日
